臺灣高雄地方法院民事裁定
109年度消債清字第242號
聲  請  人  高士楷（原名：高明宗）
0000000000000000

0000000000000000

代  理  人  詹忠霖律師
上列當事人因消費者債務清理事件聲請清算，本院裁定如下：
    主  文
聲請人高士楷自中華民國一一○年三月二十四日下午四時起開始
清算程序。
命司法事務官進行本件清算程序。
    理  由
一、聲請意旨略以：伊有不能清償債務情事，前依中華民國銀行
    公會會員辦理消費金融案件無擔保債務協商機制請求共同協
    商債務方案成立，惟仍不得已毀諾。伊又未經法院裁定開始
    更生程序或許可和解或宣告破產，爰聲請清算等語。　　
二、按債務人不能清償債務或有不能清償之虞者，得依本條例所
    定更生或清算程序，清理其債務；法院開始清算程序之裁定
    ，應載明其年、月、日、時，並即時發生效力；法院開始更
    生或清算程序後，得命司法事務官進行更生或清算程序，必
    要時得選任律師、會計師或其他適當之自然人或法人1人為
    監督人或管理人，消費者債務清理條例（下稱消債條例）第
    3條、第80條前段、第83條第1項、第16條第1項分別定有明
    文。
三、經查：
　㈠聲請人曾請求銀行公會協商債務方案成立，約定自民國95年8
    月起，分80期，利率7％，每月清償新臺幣（下同）23,079元
    ，惟聲請人未依約繳款，而於96年2月5日經通報毀諾，固有
    元大銀行陳報狀（卷第46至50頁）可參。按消債條例第151 
    條第9 項準用同條第7 項但書所稱「因不可歸責於己之事由
    ，致履行有困難」之情形，僅須於法院就更生或清算之聲請
    為裁判時存在即為已足，至債務人於履行困難之事由發生前
    有無違約不履行行為，與該事由是否不可歸責於債務人之判
    斷尚屬無涉（另參考98年第1 期民事業務研究會第26號之司
    法院民事廳消費者債務清理條例法律問題研審小組意見）。
    又依消債條例第151 條第9 項準用同條第8 項再準用第75條
    第2 項之規定，債務人可處分所得扣除自己及依法應受其扶
    養者所必要生活費用之餘額，連續3 個月低於協商方案應清
    償之金額者，推定有不可歸責於己之事由致履行有困難。經
    查，聲請人於毀諾時係於瑾澧紙業有限公司投保勞保，投保
    薪資為26,400元，此有勞工保險被保險人投保資料表（本案
    卷第14頁）在卷可按，惟其目前平均每月收入約12,927元（
    詳後述），顯已無法負擔每月23,079元之還款金額，堪認聲
    請人之收入無法持續支應前揭生活開支及協商款項，致繼續
    履行有所困難，亦即可認聲請人有不可歸責於己之事由，致
    不能履行原協商條件。
  ㈡聲請人於107年度至108年度均無申報所得，名下有2006年出
    廠車輛1部；又聲請人罹雙相情緒障礙症，陳稱自107年9月
    起於岳父經營之力鑫行任職，負責貨物整理、上架、寄送，
    工作地點為小港區大平路與高坪十五路交岔路口，每週工作
    5日，每日工時自8時30分至15時，遇就醫回診或每週三子女
    上早療課程，即提前至中午下班，計薪方式為物品售出後抽
    成作為薪資，每月平均收入約10,500元，配偶每3個月資助
    勞健保費（目前為7,281元），平均每月2,427元，並於聲請
    人入不敷出時另予資助，另聲請人於109年4月29日領取行政
    院紓困補助30,000元，現未領取補助或給付，又聲請人曾於
    108年9月30日因車禍受償共計7,470元，至郵局帳戶存入項
    多係力鑫行網路拍賣交易所得，款項匯入後即提領交予雇主
    等情，有財政部高雄國稅局107年至108年綜合所得稅各類所
    得資料清單及財產歸屬資料清單（卷第12至13頁）、財產及
    收入狀況說明書（卷第7頁）、債權人清冊（卷第8頁）、戶
    籍謄本（卷第6頁）、勞工保險被保險人投保資料表（卷第1
    4頁）、個人商業保險查詢結果表（卷第75頁）、財團法人
    金融聯合徵信中心前置協商專用債權人清冊（卷第9至10頁
    ）、信用報告（卷第11頁）、社會補助查詢表（卷第35至37
    頁）、高雄市政府都市發展局函（卷第53頁）、勞動部勞工
    保險局函（卷第45頁）、勞動部勞動力發展署高屏澎東分署
    函（卷第51頁）、原住民族委員會函（卷第54頁）、高雄長
    庚醫院診斷證明書（卷第112頁）、報案三聯單（卷第113頁
    ）、機車維修費收據（卷第113頁）、存簿（卷第76至80頁
    、第102至106頁）、在職證明書（卷第57頁、第100頁）、
    收入切結書（卷第15頁）、配偶簽立之資助切結書（卷第10
    1頁）、網路交易歷史訂單擷取畫面（卷第107至111頁）、
    聲請人109年11月4日及12月28日陳報狀（卷第55至56頁、第
    98頁）、快樂心靈診所診斷證明書（卷第17頁）、高雄長庚
    醫院診斷證明書（卷第16頁）、醫療費用收據（卷第82至85
    頁）等附卷可參。經考量聲請人上述工作、收入情況，爰以
    其於力鑫行每月收入加計配偶每月資助共計12,927元（計算
    式：10,500＋2,427＝12,927）評估其償債能力。
  ㈢關於聲請人個人日常必要支出部分，聲請人固主張每月支出1
    5,719元（無房屋租金）乙情。按債務人必要生活費用，以
    最近1年衛生福利部或直轄市政府所公告當地區每人每月最
    低生活費1.2倍定之，清債條例第64條之2第1項定有明文。1
    10年度衛福部社會司所公告高雄市最低生活費為13,341元，
    1.2倍為16,009元，又聲請人陳稱與配偶、子女同於岳母所
    有房屋居住乙情，是其無房屋費用支出，故計算其個人每月
    必要生活費時，即應自前開已包括居住費用在內之每月最低
    生活費用中，扣除相當於房租支出所佔比例（大約為24.36％
    ）。依此計算結果，聲請人每月之必要生活費應以12,109元
    為準【計算式：16,009－（16,009×24.36%）＝12,109】，逾
    此範圍難認必要。
  ㈣關於聲請人扶養支出部分，聲請人稱扶養子女高○欣，每月支
    出扶養費7,000元。經查，高○欣係100年5月生，為輕度身心
    障礙者，現就讀國小，於107年至108年度無申報所得，名下
    無財產，前於109年4月20日、5月5日、6月5日各領取行政院
    補助1,500元，原每月領取3,628元身障補助，109年1月起調
    為每月3,772元等情，此有戶籍謄本（卷第6頁）、所得資料
    清單及財產歸屬資料清單（卷第72至74頁）、身障證明（卷
    第61頁）、語言治療所醫療費用收據（卷第64頁）、社助查
    詢表（卷第41至44頁）、存簿（卷第62至63頁）、在學證明
    書（卷第67頁）附卷可參。聲請人所育之子女既未成年，名
    下復無財產，堪認有受扶養之權利。茲審酌聲請人負擔高額
    債務需要清理，其所負扶養義務自有別於一般，而應考慮其
    經濟能力。而聲請人配偶洪麗君為室內裝修設計公司之設計
    師，於107年度至108年度申報所得各為331,200元、331,200
    元，平均每月所得各為27,600元，於109年1月至10每月收入
    約32,041元，有所得資料清單及財產歸屬資料清單（卷第69
    至71頁）、在職證明書（卷第58頁）、存簿（卷第59至60頁
    、第114頁）可佐，是以2人經濟狀況，本院認聲請人與配偶
    應分擔扶養子女費用之比例約為2：8 。至於扶養費用數額
    部分，按受扶養者之必要生活費用，準用第1項規定計算基
    準數額，並依債務人依法應負擔扶養義務之比例認定之，消
    債條例第64條之2第2項亦有明定。準此，聲請人所應負擔未
    成年子女之扶養費，應以110年度高雄市每人每月不含房屋
    支出最低生活所必需12,109元（詳前述）計算，扣除每月領
    取之身障補助後，聲請人負擔10分之2扶養費即1,667元（計
    算式：12,109×0.2＝1,667），逾此範圍難認必要。
　㈤綜上所述，聲請人每月平均收入為12,927元，扣除必要生活
    費11,890元、子女扶養費1,667元後，已無剩餘，難有餘裕
    可用於清償債務額1,218,767元，堪認聲請人確有不能清償
    債務之情事。從而，聲請人向本院聲請清算，應予准許，並
    命司法事務官進行本件清算程序。
四、依消債條例第11條第1項、第83條第1項、第16條第1項，裁
    定如主文。
中　　華　　民　　國　 110　　年　　3 　　月　　24　　日
              　　民事庭　　法　官　賴寶合
以上正本係照原本作成。
本裁定不得抗告。
中　　華　　民　　國　 110　　年　　3 　　月　　24　　日
  　                        書記官　胡美儀